【裁判字號】    97,交抗,1079
【裁判日期】    971118
【裁判案由】    違反道路交通管理處罰條例
【裁判全文】
臺灣高等法院交通事件裁定            97年度交抗字第1079號
抗  告  人
即受處分人  甲○○
上列抗告人因違反道路交通管理處罰條例案件，不服臺灣臺北地
方法院，中華民國97年7月29日所為裁定（97年度交聲字第1704
號），提起抗告，本院裁定如下：
    主  文
抗告駁回。
    理  由
一、原處分意旨略以：異議人即受處分人甲○○駕駛車號5089-Q
    W號自小客車，於民國97年5月1日下午2時55分許，行經國道
    一號北上33至29.5公里處時，因在道路上蛇行之違規，為內
    政部警政署國道公路警察局第一警察隊員警當場攔停，以異
    議人違反道路交通管理處罰條例第43條第1項第1款之規定掣
    單舉發。嗣因異議人於應到案日期前向原處分機關提出申訴
    ，原處分機關請舉發單位調查結果，仍認異議人有前揭違規
    行為，原處分機關遂於97年6月18日依道路交通管理處罰條
    例第43條第1項第1款、第5項前段、第63條第1項第3款（裁
    決書漏引第1項第3款）及違反道路交通管理事件統一裁罰標
    準表規定，裁處異議人罰鍰一萬八千元，並記違規點數三點
    ，施以道安講習。又異議人並非車主，原處分機關已另掣違
    規通知單舉發車主違反道路交通管理處罰條例第43條第4項
    前段規定處吊扣該車牌照三個月，合先敘明。
二、異議意旨略以：蛇行定義並不明確，要經過多久時間或幾台
    車才能變換車道？當本人變換車道時，都會確實的做到確定
    側後方車子的距離和車速，從未造成側後方的車輛需要緊急
    煞車。又本人急著變換車道，是因為過泰山收費站不久本人
    即因內急而覺得身體有所不適，而內側車道（超車道）卻被
    人擋住，且時速只有八十公里，嚴重影響後方車流，當本人
    超越這些車子後，前方的路是一片空曠，本人也未再任意變
    換車道行駛，為此聲明異議，請求撤銷原處分等語。
三、原裁定意旨略以：
  (一)異議人於97年5月1日下午2時55分許，駕駛車牌號碼5089-QW
    號自小客車，行經國道一號北上33至29.5公里處時，因在道
    路上蛇行之違規，而為內政部警政署國道公路警察局第一警
    察隊員警舉發之事實，有內政部警政署國道公路警察局舉發
    違反道路交通管理事件通知單、內政部警政署國道公路警察
    局第一警察隊97年6月11日公警一交字第0970171741號函一
    紙在卷可稽。
  (二)異議人並不否認其有任意變換車道之行為，惟辯稱「蛇行」
    定義不明，其變換車道時均會確認側後方車輛之距離與車速
    ，並無「蛇行」云云。惟查：
  1.按道路交通管理處罰條例雖未就「蛇行」予以定義，然依教
    育部國家語文綜合連結檢索系統網站查詢結果顯示，蛇行係
    指：「如蛇爬行般迂迴繞行。現亦用以指汽、機車在道路上
    作S狀急行」（重編國語辭典修訂本）。再觀諸道路交通管
    理處罰條例第43條第1項第1款條文係規定「在道路上蛇行，
    或以其他危險方式駕車者」，其將「蛇行」與「其他危險方
    式駕車」並列，故「蛇行」係「危險駕車方式」之例示。又
    參以高速公路及快速公路交通管制規則第11條，已就汽車行
    駛於高速公路時應如何超越及變換車道、且不得驟然或任意
    變換車道等為明確之規範。綜上，可知「蛇行」當指汽車沿
    途任意變換車道，且於車道上穿梭行駛之危險駕車方式，則
    「蛇行」一詞雖非法律概念，僅係一般用語，而該詞彙已普
    遍用於日常生活經驗中，且常見於新聞報章媒體，故其並非
    艱澀難解之用語，一般稍具智識之國民皆可明瞭其文意，異
    議人既考取合格駕駛執照，當亦可理解道路交通管理處罰條
    例中「蛇行」一詞所指意涵為何。
  2.依據原舉發機關函覆原處分機關之函文：「據本隊值勤警員
    稱：97年5月1日14時55分在國道1號公路北向33至29.5 公里
    處，目睹5089-QW號車沿途任意變換車道，且於車道上穿梭
    蛇行行駛，嚴重影響行車安全，本隊值勤警員立即將該車攔
    停後依法舉發，本案本隊全程錄影蒐證，該車違規屬實」等
    語，核與異議人於聲明異議狀中之陳述大致相符，顯見異議
    人確有多次任意變換車道之行為。
  3.異議人雖辯稱其變換車道時均會確定側後方車子的距離和車
    速，並未造成側後方的車子需要緊急煞車。然異議人驟然或
    任意變換車道行駛，往往會造成其前後方車輛反應不及，易
    生交通事故，其對行車安全所造成之影響，殊不因後方車輛
    有無緊急煞車而有異。異議人所稱其已注意後方車輛「距離
    和車速」，僅係其個人主觀認定，異議人又如何得知其他車
    輛駕駛人均明確知悉且注意到異議人欲超車之主觀意圖，此
    實有賴異議人於超車時確實遵守高速公路及快速公路交通管
    制規則第11條之規定，即先顯示方向燈告知前後車輛，並保
    持安全距離及間隔，方得促使其他車輛駕駛人注意異議人欲
    變換車道及超越前車，並做出適當反應，以確保安全無虞。
    然依舉發通知單「違規事實欄」所載「該車於車陣中任意穿
    梭蛇行駕駛，嚴重影響行車安全（車流量大）」等語，則於
    車潮眾多、車流量大之情況下，異議人超車時顯難保持適當
    的安全距離及間隔，其多次任意、急速變換車道之行為，對
    其他車輛駕駛人而言，實屬難以預測的突發情形。異議人此
    種駕駛方式顯已超出一般用路人對其行車動線之合理期待，
    因而足以影響或危及其他用路人之行車安全，置自己以及所
    有用路人（含其內乘客）之生命、身體安全於不顧，自屬在
    道路上蛇行之危險駕駛行為，殆無疑問。從而，本件事證明
    確，異議人之違規行為堪以認定。
  (三)異議人復稱其係因過泰山收費站不久後即覺身體不適，而內
    側車道卻又被其他車輛阻擋，不得不變換車道超越此些車輛
    云云。然若異議人身體不適已達不能安全駕車之緊急程度，
    即應將其車輛暫停路肩並尋求員警或救護車援助，斷不可自
    行於高速公路上急駛。又若異議人僅單純因內急而覺身體不
    適但尚未達不能駕車之程度，且確有急尋洗手間之必要，查
    泰山收費站位於國道一號35公里處，異議人再往北行駛至北
    上33公里處即可下五股交流道，其間相距僅2公里；又即使
    錯過五股交流道，至北上27公里處亦有三重交流道可駛至一
    般道路，此處與泰山收費站相距8公里，縱如異議人所言內
    側車道全被時速80公里的慢車擋住，異議人順著車潮以時速
    80 公里的速度前進，亦只需6分鐘即可由三重交流道下高速
    公路，且高速公路沿線均有設置告示牌，異議人當可查悉由
    何處下交流道，實毋須忍耐身體之不適而在高速公路急駛，
    更不能以此為由在高速公路上蛇行危險駕駛，任意變換車道
    ，故異議人以該情置辯，並不足採。
  (四)異議人另稱罰金太高，且希望不要吊扣牌照等語。惟依道路
    交通管理處罰條例第43條第1項第1款之規定，汽車駕駛人，
    駕駛汽車在道路上蛇行，或以其他危險方式駕車者，處新臺
    幣6,000元以上24,000元以下罰鍰，此乃立法者考量此等行
    為之行為人違反交通法規義務之情節重大、責難程度（可非
    難性）高、對行車安全所生之危害等情，故將罰鍰額度提高
    ，且賦予主管機關裁量之空間，主管機關並在此裁量範圍內
    根據違規情節、違規車種、到案時間等情，訂定違反道路交
    通管理事件統一裁罰標準表，則原處分機關依上開道路交通
    管理處罰條例第43條第1項第1款、違反道路交通管理事件統
    一裁罰標準表之規定，裁處異議人罰鍰18,000元，並無裁量
    逾越、濫用等裁量瑕疵情事存在。另關於吊扣牌照之部分，
    原處分裁罰之對象為異議人，因異議人並非汽車所有人，故
    原處分機關並未對異議人科處吊扣牌照之處分，而係另依道
    路交通管理處罰條例第43條第4項前段，違反道路交通管理
    事件統一裁罰標準表之規定，就汽車所有人提供汽車駕駛人
    有上開條例第43條第1項第1款行為之汽車，裁處吊扣車牌三
    個月之處分。故上開另對汽車所有人裁處吊扣該車牌照三個
    月之處分，即非本件處分之內容，自無審究之餘地，若汽車
    所有人對該處分不服，自應由其另行於法定期間內向管轄法
    院聲明異議，附此敘明。
  (五)綜上所述，異議人確有在前揭時、地，在道路上蛇行之違規
    行為，原處分機關依前揭道路交通管理處罰條例第43條第1
    項第1款、第5項前段、第63條第1項第3款之規定，裁處異議
    人罰鍰18,000元，並記違規點數3點，施以道安講習，尚無
    違誤。異議人猶執前詞指摘原處分不當，為無理由，自應將
    其異議駁回。
四、抗告意旨略以：臺灣人民使用高速公路之觀念太差，不及北
    美、日本及東南亞其他國家，臺灣之交通規範亦只是治標不
    治本的制度，本人願意認罪，但期盼交通部能好好思考如何
    改善交通等語。
五、經查：
  (一)按汽車行駛於高速公路時，不得驟然或任意變換車道，如欲
    超越前車或變換車道時，應先顯示方向燈告知前後車輛，並
    保持安全距離及間隔，方得超越或變換車道，高速公路及快
    速公路交通管制規則第11條定有明文。又汽車駕駛人，駕駛
    汽車在道路上蛇行，或以其他危險方式駕車者，處新臺幣（
    下同）六千元以上二萬四千元以下罰鍰，並當場禁止其駕駛
    ，並吊扣該汽車牌照三個月，及應接受道路交通安全講習；
    汽車駕駛人駕駛汽車違反道路交通管理處罰條例第43條規定
    者，除依原條款處罰鍰外，並予記違規點數三點，道路交通
    管理處罰條例第43條第1項第1款、第4項前段、第5項前段、
    第63條第1項第3款分別定有明文。
  (二)異議人於97年5月1日下午2時55分許，駕駛車號5089-QW號自
    小客車，行經國道一號北上33至29.5公里處時，因在道路上
    蛇行之違規，而為內政部警政署國道公路警察局第一警察隊
    員警舉發之事實，有內政部警政署國道公路警察局舉發違反
    道路交通管理事件通知單、內政部警政署國道公路警察局第
    一警察隊97年6月11日公警一交字第0970171741號函各一紙
    在卷可稽。原裁定認抗告人確有前揭違規行為，因而駁回受
    處分人於原審異議之聲明，經核並無違誤。抗告人對其在道
    路上蛇行之違規行為並不爭執，僅就國人使用高速公路之習
    慣及台灣地區之交通規則並無法真正改善交通或雙重國籍之
    人竟能繼續當立委等與本案無關之事項，抒發其個人意見，
    核均非本院依法須予審酌之事項，是其抗告顯無理由，應予
    駁回。
據上論結，應依道路交通案件處理辦法第26條，刑事訴訟法第41
2條，裁定如主文。
中    華    民    國    97    年    11    月    18    日
                  刑事第十庭審判長法  官  楊炳禎
                                  法  官  李春地
                                  法  官  朱光仁
以上正本證明與原本無異。
不得再抗告。
                                  書記官  王宜玲
中    華    民    國    97    年    11    月    20    日


司法院資訊處製作；財團法人民間司法改革基金會備份。
